【裁判字號】    88,訴,677
【裁判日期】    890211
【裁判案由】    損害賠償
【裁判全文】
臺灣新竹地方法院民事判決  八十八年度訴字第六七七號
    原      告  乙○○
    訴訟代理人  丙○○
                戊○○
    送達代收人  戊○○
    被      告  丁○○
                        現應.
                甲○○  住新竹.
                        現應.
右當事人間請求損害賠償事件，本院判決如左：
    主      文
被告應連帶給付原告新台幣參佰玖拾萬元，及自民國八十八年十二月八日起至清償日
止，按年息百分之五計算之利息。
訴訟費用由被告負擔。
本判決第一項於原告以新台幣壹佰參拾萬元，為被告供擔保後得假執行。
    事    實
甲、原告方面：
  一、聲明：如主文第一項所示。並願供擔保請准為假執行之宣告。
  二、陳述：
    緣被告丁○○於民國八十三年間，透過訴外人丙○○向原告乙○○借款新台幣（
    下同）三百九十萬元，因遲未還款，乃於八十四年年底，將其所有位於新竹市○○路六四０巷四一０號房屋乙棟（坐落基地新竹市○○段八八七之五地號土地則
    因被告甲○○投資借款給被告丁○○而登記於被告甲○○名下）移轉登記至原告
    名下作為擔保。因前開房屋連同坐落基地市價約值八百五十萬元，被告丁○○要
    求原告以前開房地設定抵押權向銀行貸款四百六十萬元交付（八五０萬元－三九
    ０萬元＝四六０萬元），然因原告無法負擔貸款利息而未應允，被告丁○○乃於
    八十六年四月十二日上午十一時許，邀原告之代理人丙○○，前往新竹市○○路
    一二一號二樓賴麗珍代書事務所，以簽訂不動產買賣契約方式，約定由原告將前
    開房屋作價三百九十萬元出售移轉登記予被告丁○○或其所指定之第三人，待移
    轉登記完成後，被告丁○○再持前開房屋連同土地向銀行申辦貸款，約能貸得六
    百八十萬元後再償付向原告借款三百九十萬元，惟因被告甲○○不同意一次清償
    原告借款，而改為房屋移轉登記後貸款其中四百六十萬元交付被告甲○○，另二
    百二十萬元則交付原告作為第一次清償款項，至於所餘一百七十萬元欠款，則以
    被告丁○○所有其他房地貸款清償，經訴外人丙○○同意而代理簽訂不動產買賣
    契約書，被告丁○○並交付寶慶營造有限公司之支票二紙背書作為擔保，以資取
    信原告。詎料於簽訂上開不動產買賣契約後，被告丁○○與甲○○二人竟基於共
    同意圖為自己不法所有之犯意連絡，決定將該房屋貸款所得全部交由被告甲○○
    ，而不依約清償被告丁○○向原告借款之二百二十萬元，使不知情而仍信賴八十
    六年四月十二日上開契約約定之原告受騙仍依約於八十六年五月三日交付房屋權
    狀及簽署移轉登記有關文件，將前開房屋移轉登記至被告甲○○之胞弟林保達名
    下後，被告甲○○即以前開房屋及土地向新竹市第三信用合作社設定最高限額抵
    押八百零四萬元，而於八十六年五月六日貸得六百七十萬元核撥入林保達新竹三
    信之帳戶（帳號000000000號），旋於翌日（八十六年五月七日）轉帳
    六百萬元至被告甲○○新竹三信之帳戶（帳號00000000－0），再於同
    年五月二十一日轉帳五十萬元入被告甲○○上開帳戶，被告甲○○取得前開貸款
    後，並未交付分文予原告，迭經催討均置之不理，經原告提示上述二紙支票亦均
    未獲兌現始知受騙，被告丁○○、甲○○因而獲得不法利益而致原告受有擔保利
    益之損害，為此依據民法第一百八十四條第一項、第一百八十五條第一項規定，
    請求被告連帶給付三百九十萬元之損害賠償。
三、證據：提出刑事判決二份為證。
乙、被告方面：
    被告未於言詞辯論期日到場，亦未提出書狀作任何聲明或陳述。
丙、本院依職權調閱高等法院八十七年上易字第四七八七號、八十七年上易字第五六
    四號及本院八十五年易字第三四四六號、八十八年易字第二三五號刑事卷。
    理      由
一、被告經合法送達，無正當理由，未於最後言詞辯論期日到場，核無民事訴訟法第
    三百八十六條各款所列情形，爰依原告之聲請，由其一造辯論而為判決。
二、按因故意或過失，不法侵害他人之權利者，負損害賠償責任。數人共同不法侵害
    他人之權利者，連帶負損害賠償責任。民法第一百八十四條第一項前段及第一百
    八十五條第一項前段分別定有明文。
三、原告起訴主張被告丁○○於八十三年間，透過訴外人丙○○向原告借款三百九十
    萬元，因遲未還款，乃於八十四年年底，將其所有位於新竹市○○路六四０巷四
    一０號房屋乙棟移轉登記至原告名下作為擔保。因前開房屋連同坐落基地市價約
    值八百五十萬元，被告丁○○要求原告以前開房地設定抵押權向銀行貸款四百六
    十萬元交付（八五０萬元－三九０萬元＝四六０萬元），然因原告無法負擔貸款
    利息而未應允，被告丁○○乃於八十六年四月十二日上午十一時許，邀原告之代
    理人丙○○，前往新竹市○○路一二一號二樓賴麗珍代書事務所，以簽訂不動產
    買賣契約方式，約定由原告將前開房屋作價三百九十萬元出售移轉登記予被告丁○○或其所指定之第三人，待移轉登記完成後，被告丁○○再持前開房屋連同土
    地向銀行申辦貸款，約能貸得六百八十萬元後再償付向原告借款三百九十萬元，
    惟因被告甲○○不同意一次清償原告借款，而改為房屋移轉登記後貸款其中四百
    六十萬元交付被告甲○○，另二百二十萬元則交付原告作為第一次清償款項，至
    於所餘一百七十萬元欠款，則以被告丁○○所有其他房地貸款清償，經訴外人丙○○同意而代理簽訂不動產買賣契約書，被告丁○○並交付寶慶營造有限公司之
    支票二紙背書作為擔保，以資取信原告。詎料於簽訂上開不動產買賣契約後，被
    告丁○○與甲○○二人竟基於共同意圖為自己不法所有之犯意連絡，決定將該房
    屋貸款所得全部交由被告甲○○，而不依約清償被告丁○○向原告借款之二百二
    十萬元，使不知情而仍信賴八十六年四月十二日上開契約約定之原告受騙仍依約
    於八十六年五月三日交付房屋權狀及簽署移轉登記有關文件，將前開房屋移轉登
    記至被告甲○○之胞弟林保達名下後，被告甲○○即以前開房屋及土地向新竹市
    第三信用合作社設定最高限額抵押八百零四萬元，而於八十六年五月六日貸得六
    百七十萬元核撥入訴外人林保達之帳戶，旋於翌日轉帳六百萬元至被告甲○○之
    帳戶，再於同年五月二十一日轉帳五十萬元入被告甲○○帳戶，被告甲○○取得
    前開貸款後，並未交付分文予原告，迭經催討均置之不理，經原告提示上述二紙
    支票亦均未獲兌現始知受騙，被告丁○○、甲○○因而獲得不法利益而致原告受
    有擔保利益之損害等情，業據其提出高等法院刑事判決二份為證，復經本院依職
    權調閱台灣高等法院八十七年上易字第四七八七號、八十七年上易字第五六四卷
    及台灣新竹地方法院八十五年度易字第三四四六號、八十五年易字第二三五號刑
    事卷審核無訛，應可信為真實。被告故意不法侵害原告之權利，既經認定，依首
    揭法條規定，對於原告因而所受之損害，自應負賠償責任。
四、按因故意或過失，不法侵害他人之權利者，負損害賠償責任，民法第一百八十四
    條第一項前段、第一百八十五條第一項前段定有明文。查本件被告甲○○、丁○○所詐得財物為原告交付之上開借款即三百九十萬元，已如前述，是就此部分，
    被告固應連帶負損害賠償之責，從而，原告請求此部分之金額，及自八十八年十
    二月八日（即起訴狀繕本送達翌日）起至清償日止，按年息百分之五計算之利息
    ，洵屬有據，應予准許。
五、本件事證已臻明確，原告其餘主張陳述及所提之證據，均毋庸再予審酌，附此敘
    明。
據上論結，本件原告之訴為有理由，依民事訴訟法第三百八十五條第一項、第七十八
條，判決如主文。
中     華      民     國     八十九     年      二    月    十一        日
                            臺灣新竹地方法院民事第一庭
                                     法   官


司法院資訊處製作；財團法人民間司法改革基金會備份。
